臺灣高雄地方法院刑事判決　　　　　　　　　　　　九十一年度易字第一六二號
　　公　訴　人　臺灣高雄地方法院檢察署檢察官
　　被　　　告　丙○○
　　被　　　告　甲○○
　　共　　　同
　　選任辯護人　單文程
右列被告等因妨害婚姻案件，經檢察官提起公訴（九十一年度偵字第七四九○號、調
偵字第四號），本院判決如左：
    主  文
丙○○無罪。
甲○○公訴不受理。
    理  由
一、公訴意旨略以：被告甲○○與告訴人乙○○為夫妻關係，為有配偶之人，惟兩人
    感情不睦。被告丙○○明知甲○○為有配偶之人，竟與被告甲○○基於通姦與相
    姦之犯意，於民國八十七年七月間某日夜間（即甲○○與乙○○婚姻關係存續期
    間），兩人在台北縣板橋市後火車站某賓館內，發生一次性關係，被告甲○○為
    有配偶之人與被告丙○○通姦，被告丙○○則與有配偶之被告甲○○相姦。乙○○於八十八年十二月二十四日與被告甲○○協議離婚後，復於九十年六月十一日
    （起訴書誤載為八日）收受台灣高雄地方法院八十九年度親字第四七號民事判決
    （確認甲○○所生之女非乙○○與呂端倩之婚生女）時，始知上情。因認被告甲○○涉犯刑法第二百三十九條前段之通姦罪嫌，被告丙○○涉犯刑法第二百三十
    九條後段之相姦罪嫌
二、按犯罪事實應依證據認定之，無證據不得推定其犯罪事實；復不能證明被告犯罪
    或其行為不罰者，應諭知無罪之判決，刑事訴訟法第一百五十四條、第三百零一
    條第一項分別定有明文。次按認定不利於被告之事實，須依積極證據，苟積極證
    據不足為不利於被告事實之認定時，即應為有利於被告之認定，更不必有何有利
    之證據，最高法院三十年上字第八一六號著有判例可資參照。又按刑法第二百三
    十九條後段之相姦罪，以故意為要件，即明知對方為有配偶之人，仍與之相姦，
    始成立本罪，如非明知，欠缺故意，相姦人即不為罪。本件公訴意旨認被告丙○○涉犯上開罪嫌，無非以被告丙○○及甲○○於偵查時均供承確有於前揭時、地
    ，發生乙次性關係，並因而生有一女，告訴人乙○○之指述，被告甲○○與告訴
    人乙○○於八十八年十二月二十四日始協議離婚並辦理離婚登記，有兩願離婚協
    議書影本乙紙及戶籍謄本乙份可按，及台灣高雄地方法院八十九年度親字第四七
    號民事判決乙份，為其論述依據。
三、訊據被告丙○○固坦認確有於八十七年七月間之某日晚上，與被告甲○○在台北
    縣板橋市後火車站某賓館內，發生乙次性關係，並因而生有一女之事實不諱，惟
    堅決否認上開犯行，辯稱：因甲○○所任職之公司為伊上游廠商，伊經常前去該
    公司批貨，因而認識甲○○，是在發生性行為前約五、六個月認識的，但僅係生
    意上之往來，並無交往，亦未同行外出過，而於八十七年七月間，伊與該公司老
    闆、員工及其他廠商共約二十多人，其中包含甲○○，一同外出前去唱歌、飲酒
    ，因於眾人慫恿下與甲○○一同外出，並於當日晚上兩人在板橋市後火車站某賓
    館內發生性行為，伊僅與甲○○發生該次性行為而已，後兩人即未再有任何交往
    行為，又於發生性行為時，伊並不知甲○○係已婚，嗣於甲○○因而懷孕後，始
    告知伊她已結婚，另於八十八年十一、十二月間，告訴人與甲○○商談離婚事宜
    時，告訴人即知伊與甲○○生有一女之事，並由伊與甲○○給付告訴人新台幣（
    下同）三十五萬元，以為此事之賠償，雖當時伊並未與告訴人見面，但告訴人確
    已知伊姓名及與甲○○發生性行為之事，故本件業已逾告訴期間等語。經查：
  (一)被告丙○○與甲○○確有於八十七年七月間之某日晚上，在台北縣板橋市後火車
    站某賓館內，發生乙次性關係，並因而生有一女之事實，業據被告丙○○於偵查
    及本院審理時供承不諱，核與被告甲○○於偵查及本院審理時供述之情節相符，
    並被告甲○○於八十八年五月十七日所生之女，確係與被告丙○○所生，有出生
    證明書乙紙、高雄榮民總醫院九十年四月十八日（九十）高總行字第九○○三一
    三四號親子關係鑑定函乙份及本院八十九年度親字第四七號否認子女民事判決乙
    份附卷可稽。又被告甲○○係於八十八年十二月二十四日，始與告訴人乙○○協
    議離婚並辦理離婚登記，此為被告甲○○與告訴人乙○○所是認，並有兩願離婚
    協議書影本乙紙及戶籍謄本乙份在卷可按。
  (二)被告甲○○於偵查及本院審理時供稱：伊因與乙○○感情不睦，而於八十五年間
    離家北上工作，任職在台北縣板橋市之寶石公司，丙○○係公司客戶，因經常來
    店內批貨而認識，約在發生性關係前約半年，但當時伊與丙○○並無交往或同行
    外出，後於八十七年七月間之某日，伊公司老闆邀同員工及客戶一同前去唱歌，
    其中包含丙○○，而於當日晚上與丙○○在板橋市後火車站某賓館內，發生乙次
    性關係，但事後伊並未與丙○○交往或外出，又與丙○○發生性行為前，伊並無
    向丙○○提及伊已婚之事，所以伊並不清楚丙○○是否知道伊已結婚，然因伊有
    生產過，身上有妊娠紋，所以丙○○應該知道伊係已婚等語；準此，被告甲○○
    與被告丙○○發生性行為前，被告甲○○並無告知被告丙○○其係已婚並為有配
    偶之人，又被告甲○○雖前因生產而身上留有妊娠紋，惟被告丙○○與被告甲○○為性行為時，於此種情狀下，被告丙○○是否確有視見被告甲○○身上有妊娠
    紋，尚非無疑，且縱認被告丙○○確視見被告甲○○身上有妊娠紋，然此僅係表
    示被告甲○○確有生產過，尚無法據此即認被告丙○○與被告甲○○發生性行為
    時，確明知被告甲○○已婚並現為有配偶之人。從而，在無其他證據可資佐證之
    情形下，尚難僅據被告丙○○確與被告甲○○發生乙次性關係，並因而生有一女
    乙節，即認被告丙○○於上開行為時明知被告甲○○為有配偶之人，而為被告丙○○不利事實之認定。
  (三)證人即告訴人乙○○於偵查及本院審理時證稱：被告甲○○於八十三年五月間離
    家，期間有回家討論離婚事宜，但於八十五年底以後就未曾再回來，回家期間不
    同房，於八十九年二、三月間甲○○確有告知伊，她在外與人生女要報戶籍，但
    當時伊不想告甲○○，亦不知對方為何人，所以未提出告訴，後於八十九年五月
    間伊確有接獲甲○○所提出否認子女之訴之法院傳票及民事起訴狀，但伊均未出
    庭，且於該民事起訴狀內並無載明對方之姓名，而伊係直至九十年六月間收受台
    灣高雄地方法院八十九年度親字第四七號民事判決，始知對方姓名為丙○○，又
    所謂三十五萬元之款項，係與甲○○協議離婚時，約定支付予伊之費用，並非係
    甲○○與丙○○通姦生女之賠償款項等語，而告訴人乙○○於本院八十九年度親
    字第四七號否認子女訴訟中均未出庭，並於九十年六月十一日始收受上開民事判
    決，此經本院調取該件卷宗核閱無誤，及有告訴人之兄康來祺收受判決正本之送
    達證書乙紙可按；復被告丙○○於本院審理時亦供稱：伊並無任何證據證明告訴
    人於八十八年十一、十二月間即已知此事等語；又被告甲○○與告訴人乙○○離
    婚時，雖確有給付告訴人三十五萬元，並約定被告甲○○不得探視與告訴人所生
    之二女，此為告訴人所是認，並有兩願離婚協議書及郵政國內匯款執據影本各乙
    紙可按，惟此僅能證明被告甲○○確有支付告訴人三十五萬元款項之情事，尚難
    據此即認該款項係被告等為上開行為之賠償款項，及認告訴人與被告甲○○離婚
    時，確知與被告甲○○發生性行為之人為被告丙○○。雖被告甲○○於本院審理
    時亦供稱：伊與告訴人商談離婚事宜時，告訴人即知伊與丙○○生有一女之事，
    並由伊及丙○○給付告訴人三十五萬元，以為此事之賠償云云，惟甲○○及丙○○均為本件被告，並有相當程度之利害關係，其供詞難免有所偏頗，故無法據以
    為有利被告丙○○事實認定之依據。從而，尚不得僅據被告丙○○片面有利於己
    之陳述，及有利害關係之被告甲○○利己且利於同案被告丙○○之供詞，在無證
    據可資參酌之情形下，即認告訴人於八十八年十一、十二月間即知與被告甲○○
    發生性行為之人為被告丙○○，據此認定告訴期間已逾期，附此敘明。
四、綜上所述，本件尚乏明確之積極證據足證被告丙○○明知被告甲○○為有配偶之
    人，仍與之相姦，是尚不得僅因被告丙○○確與被告甲○○發生性關係，並因而
    生有一女，即遽認被告丙○○確有上開犯行。此外，復查無其他積極證據足資證
    明被告丙○○確有公訴人所指之犯行，揆諸首揭法條及判例意旨，不能證明被告
    犯罪，依法應諭知無罪之判決。
五、按告訴乃論之罪，其告訴應自得為告訴之人知悉犯人之時起，於六個月內為之；
    又告訴或請求乃論之罪，已逾告訴期間者，法院應諭知不受理之判決，刑事訴訟
    法第二百三十七條第一項、及第三百零三條第三款定有明文。本件被告甲○○因
    妨害婚姻案件，經檢察官提起公訴，認被告甲○○係犯刑法第二百三十九條前段
    之通姦罪，依同法第二百四十五條第一項之規定，該罪須告訴乃論。本件告訴人
    乙○○於八十三年五月間起，即未與被告甲○○有為性行為之情形，被告甲○○
    並確於八十九年二、三月間告知告訴人其在外與人生女要報戶籍，且於八十九年
    五月十一日告訴人即已收受被告甲○○所提出否認子女之訴之民事起訴狀及本院
    送達證書，此為告訴人於本院審理時證述甚詳，已如前述，並有本院送達證書乙
    紙在卷足憑；準此，告訴人至遲於八十九年五月十一日收受本院八十九年度親字
    第四七號被告甲○○所提出之否認子女之訴庭期送達證書及民事起訴狀時，即已
    確知被告甲○○有為上開妨害婚姻犯行，是本件告訴期間業已於八十九年十一月
    十三日（八十九年十一月十一日及十二日為周休二日之假日）屆滿，惟告訴人係
    於九十年六月十四日始向台灣高雄地方法院檢察署申告，有該署申告案件登記簿
    乙紙在卷可按；從而，關於被告甲○○部分，顯已逾告訴期間，揆諸前開說明，
    爰為諭知不受理之判決。
據上論斷，應依刑事訴訟法第三百零一條第一項、第三百零三條第三款，判決如主文
。
本案經檢察官葉芳秀到庭執行職務。
中      華      民      國      九十一    年      六    月      十九    日
                                  臺灣高雄地方法院刑事第六庭
                                      法  官  洪榮家
右正本證明與原本無異。
如不服本判決，應於判決送達後十日內，向本院提出上訴狀。
                                      書記官   陳寰瑛
中      華      民      國      九十一    年      六    月      十九    日
